【裁判字號】    99,交抗,409
【裁判日期】    990524
【裁判案由】    聲明異議
【裁判全文】
臺灣高等法院臺中分院刑事裁定         99年度交抗字第409號
抗  告  人
即受處分人  甲○○
上列抗告人因聲明異議案件，不服臺灣臺中地方法院中華民國99
年4月15日裁定（99年度交聲字第752號）提起抗告，本院裁定如
下：
    主  文
抗告駁回。
    理  由
一、本件抗告人即受處分人甲○○（下稱抗告人）抗告意旨略以
    ：交通員警未依實際交通標誌及號誌認定事實，誤開罰單，
    舉發不實，執法錯誤。原審舉發員警所稱之禁止左轉的標示
    有標示於上，但是依據雙方所提之路面照片證據，事實上並
    未標示於瑞安街與和平東路之近端路口上，僅於遠端號誌橫
    桿上加列一面禁止左轉之標誌；該舉發員警又稱和平東路上
    的地面白色標線是直行，並無左轉的標線等語，殊不知根據
    道路交通標誌標線號誌設置規則第133條、第188條，該地面
    上之直行標示是指示標線，是指向性及可變性標誌，此標線
    即是告之用路人於行車時可以直行，但須配合該位置之交通
    號誌作為輔助，並未受此指示性標線之禁止強制的規範，交
    通法庭擴大範圍解釋一般指示性標線的強制性作用的法律依
    據何在？用路人依據正常速度行駛於道路上，交通標誌及號
    誌通常用以預告前方道路情形而設置，會有預先標示及當下
    路口標示的情形，因此當交通標誌及號誌逢遇交叉路口時，
    在道路上會有先段-路口-後段之區分，最完整無疑義的設置
    為前後路段交通標誌及號誌均為一致，此案件中，用路人面
    臨前段與後段交通號誌標示並不一致的情形，而根據該路段
    及用路人之路權，用路人遇到該路口，先遇到交通號誌及標
    示，判斷該路口空間並無禁止左轉之標示，得依燈號指示行
    進，不產生違規之行為。至於舉發員警所謂「禁止左轉」之
    遠端標誌，是針對下一路段之標誌，員警擅自以此「禁止左
    轉處迴轉」予以處罰本人迴轉行為，明顯有執法錯誤等語。
二、原審裁定意旨略以：抗告人於民國（下同）98年12月25日16
    時3分許，駕駛車牌號碼9835-JA號自小客車，行經臺北市○
    ○○路○段與和平東路2段62巷口處，因「在禁止左轉路段迴
    車」違規，經臺北市政府警察局大安分局瑞安派出所員警當
    場攔停舉發乙情核予證人即舉發員警鄭立群到庭具結證述情
    節相符，復有臺北市政府警察局北市警交字第AEY154199號
    舉發違反道路交通管理事件通知單在卷可稽，是上開事實應
    堪予認定。證人即舉發員警鄭立群於99年3月29日到院具結
    證稱：「（臺北市○○○路○段與瑞安街是否有禁止左轉之
    標示？）有。」、「臺北市○○○路○段與瑞安街路口上方
    ，已經有明顯的禁止左轉的標示，異議人說沒有禁止左轉的
    標示，受處分人說沒有禁止左轉的標示，應該是錯誤的，再
    者地面上的標線也是直行，沒有左轉的標線。」等語（見原
    審第16頁背面至第17頁），復函詢臺北市交通管制工程處該
    路段之禁止左轉標誌於何時設立，該工程處表示，和平東路
    二段東往西與瑞安街口遠端號誌橫桿設有1面「禁止左轉」
    標誌，係自早期設置至今，囿於時間久遠相關公文資料保存
    年限，業無法查考該處標誌設置時間等語，此有臺北市交通
    管制工程處99年3月3日北市交工規字第09930373200號函在
    卷可證。佐以證人即舉發員警鄭立群於原審訊問時當庭提出
    和平東路2段語瑞安街口設有禁止左轉標誌之現場相片5張，
    足認臺北市大安區○○○路○段與瑞安街口早於抗告人違規
    時即已設有「禁止左轉」標誌無誤。至瑞安街路口雖有兩個
    燈號，僅在其一燈號上設有「禁止左轉」之標示，然已生行
    駛於和平東路2段與瑞安街口之用路人不得在此路口左轉之
    規範，不因未在兩個燈號上同時設有「禁止左轉」之號誌而
    受影響。因認原處分機關依前揭道路交通管理處罰條例第49
    條第3款規定，裁處900元，並依同條例第63條第1項記違規
    點數1點，核無違誤，本件異議為無理由，爰駁回其異議。
三、按道路交通管理處罰條例第7條第1項規定：「道路交通管理
    之稽查、違規之紀錄，由交通勤務警察，或依法令執行交通
    稽查任務之人員執行之」，而警察為維持交通秩序，依法執
    行職務，立場應是客觀公正，且警員係屬司法警察人員之一
    份子，應深切明白出庭作證具結後，應據實陳述之義務及如
    有偽證應受處罰之嚴重後果，舉發抗告人駕車違規之員警乃
    依法執行交通勤務之員警，無甘冒自身觸犯偽證罪之風險而
    設詞誣攀抗告人之理；且交通員警對親睹之違規事實掣單舉
    發，就其事實之證明本為證人，如無具體事證足證其有偏頗
    或失實之虞，已難恣意否定其指證即舉發之真正，況其舉發
    行為兼有公務員基於職務上權力，依法就特定之具體事件所
    為具公法上效果之單方行政行為之性質，基於公務員為公法
    上行為具有公信力之原則，該行政處分當可被推定為真正，
    其據以依法處分之事實認定亦為真正無誤。本件違規事實，
    既據證人即警員鄭立群確已見聞抗告人有上開違規行為，於
    原審結證陳述舉發事實在卷。又本件違規地點即臺北市○○
    ○路○段與瑞安街路口處雖有兩個燈號，僅在其一燈號上設
    有「禁止左轉」之標誌，然已生行駛於和平東路二段與瑞安
    街路口之用路人不得在此路口左轉之規範，且依據現場實勘
    交通標誌設置情形之照片，和平東路2段與瑞安街路口之下
    一個路口，已有交通標誌標示內線車道為左轉車輛專用道，
    地面上亦有左轉標線，並無因未在兩個燈號上同時設有「禁
    止左轉」之標誌，而易生混淆之情形，又無任何證據足資證
    明員警有捏造事實違法取締之情事，則員警本其維護交通秩
    序、安全職責所為之舉發，自應受到合法、正確之推定。原
    裁定依據上揭理由，認抗告人之異議為無理由而予裁定駁回
    之，經核於法尚無不合。抗告人僅以系爭路口未在兩個燈號
    上同時設有「禁止左轉」之標誌，而認為該「禁止左轉」之
    標誌，是針對下一路段所設之標誌云云，指摘原審裁定不當
    ，惟據上開說明，本件違規地點即和平東路2段與瑞安街路
    口之交通標誌設置，並無易生混淆之情形，抗告意旨所指情
    節，委無可採，本件抗告為無理由，應予駁回。
四、據上論結，應依道路交通案件處理辦法第26條，刑事訴訟法
    第412條，裁定如主文。
中    華    民    國    99    年    5     月    24    日
            刑事第七庭   審判長法  官 林 榮 龍
                               法  官 李 秋 娟
                               法  官 江 錫 麟
以上正本證明與原本無異。
不得再抗告。
                               書記官 鄧 智 惠
中    華    民    國    99    年    5    月     25    日

司法院資訊處製作；財團法人民間司法改革基金會備份。
